【裁判字號】    89,上易,227
【裁判日期】    890920
【裁判案由】    詐欺
【裁判全文】
臺灣高等法院花蓮分院刑事判決            八十九年度上易字第二二七號
    上 訴 人  臺灣花蓮地方法院檢察署檢察官
    被    告  乙○○
右列上訴人因被告詐欺案件，對於臺灣花蓮地方法院八十八年度易字第五三０號中華
民國八十九年六月二十日第一審判決（起訴案號：臺灣花蓮地方法院檢察署八十八年
度偵字第二三六號），提起上訴，本院判決如左：
    主  文
原判決撤銷。
乙○○意圖為自己不法之所有，以詐術使人將本人之物交付，處有期徒刑陸月。
    事  實
一乙○○於民國（下同）八十五年間曾代理順風營造有限公司（下稱順風公司）與花
  蓮市明恥國民小學（下稱明恥國小），簽訂整建國民中小學教育設施新建教室廁所
  工程暨教育優先區防震結構補強工程，有關該等工程之招標、訂約、開工、施工、
  完工等事，皆由乙○○出面代為處理，且第一期至第六期工程款合計新台幣（下同
  ）二千四百零三萬元，亦由乙○○辦理領款手續。詎乙○○意圖為自己不法之所有
  ，明知自己無償債能力，竟於八十七年四月九日至明恥國小，佯稱順風公司急需資
  金調度，要求明恥國小預付工程尾款以便支付到期下游廠商之材料費，惟因尚未取
  得使用執照於契約不合被拒，乙○○乃表明願以順風公司工程尾款二百萬元為擔保
  ，要求先行支付一百萬元，而總務主任江政如、校長黃金益因自己一時無法籌款先
  行墊付，教務主任工程稽核小組召集人丙○○為使工程早日結束取得使用執照，以
  使學生安心上課，對乙○○之詞信以為真。乃代明恥國小先行墊款一百萬元，交乙
  ○○收受。乙○○願給銀行利息，而乙○○取走該款後，並未返還，明恥國小於工
  程完工後，擬自順風公司之工程尾款扣款歸墊丙○○時，順風公司負責人甲○○（
  另經台灣花蓮地方法院檢察署檢察官不起訴處分）否認有前揭委託乙○○借款之事
  ，丙○○始知受騙。
二案經被害人丙○○訴請臺灣花蓮地方法院檢察署檢察官偵查起訴。
    理  由
一訊據被告乙○○對於代理順風公司投標、訂約，為該工程施工、代領工程款之事實
  供承不諱，有開標紀錄、會議紀錄、監工日報、花蓮縣政府公共工程品質抽驗紀錄
  表可稽，惟矢口否認其涉前開詐欺行為，辯稱：決無詐欺之意思，當時是因私人房
  屋貸款無法繳納，才向告訴人丙○○借款一百萬元，伊有承諾於順風公司工程尾款
  領取時返還。且伊當時為明恥國小家長會副會長，丙○○知道伊有數棟不動產，才
  會同意借款，已與告訴人成立和解分期清償云云。
二經查，右揭事實，業據告訴人丙○○指訴綦詳，並經證人黃金益（見原審卷第三十
  六、三十七頁）、江政如（見偵查卷第十八頁反面、原審卷第三十七、三十八頁）
  結證屬實，有八十七年四月九日經黃金益、江政如為見證人，被告所立收據附卷可
  資佐證（見偵查卷第七頁），證人順風營造公司負責人甲○○、林立星夫婦均結證
  ，並無授權被告向明恥國小或告訴人丙○○請求先行墊款或借款週轉支付材料費在
  工程尾款下扣抵之事。再被告於檢察官偵訊時辯稱：我拿法院的支付命令通知我繳
  貸款，我去找丙○○協議先付工程款云云。但查，告訴人如看見支付命令或被告已
  遭債權人聲請發支付命令，並經法院裁定准許，即無同意代明恥國小先墊一百萬元
  工程款之理。綜上所述，該項工程尾款屬於順風公司所有，未經順風公司授權，被
  告無權領取，為被告所知，竟以工程尾款扣抵墊款為詞，使告訴人陷於錯誤而墊付
  一百萬元，且被告得款並非用於給付下游廠商材料費用，而供為清償自己房屋貸款
  ，其詐欺犯行至為明確，被告所為沒有詐欺之辯解，為卸責之詞，自不足採，犯行
  洵堪認定。
三核被告所為，係犯刑法第三百三十九條第一項之詐欺罪。原審不察，為無罪之判決
  ，自有未合，檢察官上訴意旨據以指摘原判決不當，為有理由，爰審酌被告犯罪動
  機及其已歸還告訴人部分款項，未返還部分（八十七萬元）經於八十九年三月三日
  成立和解，按月返還告訴人一萬元，至返還完畢止（見和解契約書）等一切情狀後
  ，量處有期徒刑六月。
四據上論斷，應依刑事訴訟法第三百六十九第一項前款、第三百六十四條、第二百九
  十九條第一項前段，刑法第三百三十九條第一項，罰金罰鍰提高標準條例第一條前
  段，判決如主文。
本案經檢察官崔紀鎮到庭執行職務。
中      華      民      國      八十九      年    九      月    二十    日
                                    審判長法官  謝  志  揚
                                          法官  蔣  有  木
                                          法官  蔡  俊  有
右正本證明與原本無異。
本件不得上訴。
                                        書記官  吳  家  瑩
中      華      民      國      八十九      年    九      月    二十一  日


司法院資訊處製作；財團法人民間司法改革基金會備份。
